臺灣高雄地方法院民事判決　九十一年度重訴字第一三七號
　　原　　　告　丙○○
　　被　　　告　甲○○○○○○.
　　法定代理人　乙○○
　　被　　　告　甲○○○○○○.
　　法定代理人　丁○○
　　訴訟代理人　乙○○
右當事人間損害賠償事件，本院判決如左：
    主      文
原告之訴及假執行之聲請均駁回。
訴訟費用由原告負擔。
    事      實
甲、原告方面：
  一、聲明：(一)被告應連帶給付原告新台幣（下同）六百六十萬元，及自起訴狀繕本
      送達翌日起至清償日止，按週年利率百分之五計算之利息。(二)願供擔保請准宣
      告假執行。
  二、陳述：
    (一)原告所有坐落高雄縣燕巢鄉○○村○○段第三七五地號（即重測後觀水段第六
      三三地號）土地及其上建物門牌號碼同村滾水路一０七之五號至一０七之十六
      號等十一幢房屋，係於八十七年間所興建供作住商用途之合法建物。惟於八十
      八年間，被告竟未經合法申請，在原告所有之同村滾水路一一六號、一八九號
      、一九三號建物前，豎立內容為「社區反污染反噪音抗議工廠進入社區違者後
      果自行負責」等語之違法廣告招牌，致無人敢向原告承租或買受房屋，造成原
      告因此無法將所有之建物出租或出售作為倉庫、住宅等商業用途，多年來造成
      原告重大損害。原告慮及鄰居情誼，分別於八十八年五月十八日、五月二十四
      日申請調解，結果均不成立，原告另向高雄縣政府多次陳情，請求派員拆除該
      廣告物，然亦無結果。被告明知其未向主管機關申請許可，即不得擅自豎立廣
      告招牌，竟故意以此種背於善良風俗之方法，損害原告之權利，致損害原告之
      租賃債權，使原告受有每月無法收取二萬五千元租金之損害，被告之不法侵害
      行為與原告所受損害間並有相當因果關係。為此，爰依民法第一百八十四第一
      項後段及同法第一百八十五條第一項共同侵權行為之法律關係，訴請被告給付
      原告自八十九年一月起至九十年十二月止共計二年、十一棟建物之租金損害六
      百六十萬元。
    (二)對被告抗辯所為之陳述：
      原告於八十八年十月二十五日就上開十一幢建物，出租予訴外人劉俊麟，約定
      租期為三年，租金為每月二十七萬五千元。訴外人劉俊麟本有意將上開建物轉
      租牟利，惟有意承租之人見原告屋前設置有警告招牌，遂詢問被告甲○○○○
      ○○○○村長乙○○，村長乙○○遂表示，無論是否作為工廠使用，該村均不
      歡迎任何車輛進入，亦不歡迎公司之設立。有意承租原告建物之人，見角宿村
      排外意識強烈，均不敢向原告承租房屋，訴外人劉俊麟見無法轉租得利，遂向
      原告退租，致原告受有無法收取三年租金之損害共計九百九十萬元，惟原告僅
      請求被告賠償六百六十萬元及法定遲延利息。
  三、證據：提出高雄縣政府建設局使用執照、起造人名冊、調解不成立證明書、申
      請書、臺灣高等法院高雄分院九十年上易字第一七０四號刑事判決、租賃契約
      書各一件及照片四幀為證，並聲請訊問證人蔡東生、楊春生、朱國維。
乙、被告方面：
  (甲)被告甲○○○○○○○○社區發展委員會（下稱「角宿村社區發展委員會」）部
  分：
  一、聲明：如主文所示。
  二、陳述：
      系爭廣告物係被告角宿村社區發展委員會經決議設置的，並已經過設置所在土
      地地主之同意。被告角宿村社區發展委員會並不知道原告欲將其所有之建物出
      租何人使用，系爭廣告物設置當時，原告尚未將系爭建物出租，且被告角宿村
      社區發展委員會亦未在原告將該建物出租劉俊麟後發起其他抗議活動。原告係
      因有意將建物出租他人供工廠使用，才認為該廣告物損及其權益，但被告角宿
      村社區發展委員會並非針對原告而設置系爭廣告物。
  三、證據：提出同意書、地籍圖、陳情書、轉租廣告契約書各一件為證。
  (乙)被告甲○○○○○○○○（下稱「角宿村」）部分：
  一、聲明：如主文所示。
  二、陳述：
    (一)被告角宿村並無獨立發文權限，亦無法獨立編列預算，必須經過高雄縣燕巢鄉
      公所發文、撥給經費。
    (二)原告所有之系爭土地、建物目前有出租給第三人作為工廠使用，該廣告物係被
      告角宿村社區發展協會所設置，只是警示作用，且被告角宿村亦不知悉原告要
      將系爭建物出租給何人。
  三、證據：提出照片五幀、土地登記謄本、高雄縣政府函各一件為證。
    理      由
壹、程序方面：
一、按民事訴訟法第四十條第三項規定，非法人之團體，設有代表人或法定代理人者
    ，有當事人能力。最高法院七十一年台上字第一七八號判決認為，民事訴訟法第
    四十條第三項所定非法人團體，必須由多數人所組成，並須有一定之組織、名稱
    、目的、事務所或營業所、獨立之財產及設有對外代表團體之管理人或代表人，
    始足當之。依地方制度法第五十九條之規定，村（里）設村（里）長一人，受鄉
    （鎮、市、區）長之指揮監督，辦理村（里）公務及交辦事項。而同法第六十條
    、第六十一條亦規定，村（里）得召集村（里）民大會或基層建設座談會，且村
    （里）長為無給職，由鄉（鎮、市、區）公所編列村（里）長事務補助費，其補
    助項目及標準，以法律定之。可見，村里為地方行政區域之一，亦屬村里人民之
    集合團體，既有辦公處之組織，由其村里民選舉之村里長為其代表人，依法有執
    行上級機關交辦，縱非法人，亦不失為非法人團體，自有當事人能力。
二、本件原告以甲○○○○○○○○為被告，就當事人能力之要件而言，揆諸上開說
    明，於法尚無不合，合先敘明。
貳、實體方面：
一、原告主張被告於八十八年間未經合法申請，在原告所有門牌號碼高雄縣燕巢鄉○
    ○村○○路一一六號、一八九號、一九三號建物前，豎立內容為「社區反污染反
    噪音抗議工廠進入社區違者後果自行負責」等語之違法廣告招牌，致原告所有坐
    落高雄縣燕巢鄉○○村○○段第三七五地號（即重測後觀水段第六三三地號）土
    地及其上建物門牌號碼同村滾水路一０七之五號至一０七之十六號等十一幢房屋
    ，無法出租或出售作為倉庫、住宅等商業用途，多年來造成原告重大損害。被告
    明知其未向主管機關申請許可，即不得擅自豎立廣告招牌，竟故意以此種背於善
    良風俗之方法，損害原告之租賃債權，致原告受有每月無法收取二萬五千元租金
    之損害，爰依民法第一百八十四第一項後段及同法第一百八十五條第一項共同侵
    權行為之法律關係提起本件訴訟等語。被告角宿村社區發展委員會辯稱：系爭廣
    告物係其經委員會決議所設置的，並經設置所在土地地主之同意。在該廣告物設
    置當時，原告尚未將系爭建物出租，且原告將該建物出租訴外人劉俊麟後，被告
    亦未發起其他抗議活動。原告係因有意將建物出租他人供工廠使用，才認為該廣
    告物損及其權益，但被告角宿村社區發展委員會並非針對原告而設置系爭廣告物
    等語。而被告角宿村則以：原告所有之系爭土地、建物目前有出租給第三人作為
    工廠使用，該廣告物係被告角宿村社區發展協會所設置，只是警示作用，被告角
    宿村亦不知悉原告要將系爭建物出租給何人等語，資為抗辯。
二、本件原告主張被告於八十八年間，在原告所有門牌號碼高雄縣燕巢鄉○○村○○
    路一一六號、一八九號、一九三號建物前，設置內容為「社區反污染反噪音抗議
    工廠進入社區違者後果自行負責」等語之廣告招牌乙節，業據提出載有「角宿村
    社區發展協會、角宿村辦公室製」等字樣之照片四幀為證，且不僅被告角宿村社
    區發展委員會自認該廣告物係其所設置等語，而被告角宿村法定代理人丁○○在
    臺灣高等法院高雄分院九十年上易字第一七０四號刑案中陳稱「該廣告看板係角
    宿村與角宿村社區發展委員會共同出錢製作」等語，亦有該案判決書一件在卷可
    稽。是原告上開主張，固堪信為真實。
三、惟原告又主張，該廣告物之設置，致其無法將其所有坐落高雄縣燕巢鄉○○村○
    ○段第三七五地號土地及其上建物門牌號碼同村滾水路一０七之五號至一０七之
    十六號等十一幢房屋，出租或出售作為倉庫、住宅等商業用途，侵害其就上開建
    物之租賃權，而受有租金之損害等情，則為被告所否認，辯稱該廣告物之設置，
    並未影響原告所有建物之出租權益等語。本件所應審究之爭點在於，被告共同設
    置系爭廣告物之行為，是否侵害原告就上開建物之租賃權？
  (一)按民法第一百八十四條固規定，因故意或過失，不法侵害他人之權利者，負損害
    賠償責任；故意以背於善良風俗之方法，加損害於他人者亦同。姑不論「債權」
    是否構成該條第一項前段所謂「權利」之要件，加害人對於其行為侵害他人權利
    一事，至少應具備故意或過失之主觀要件，否則即與上開侵權行為之構成要件有
    悖。
  (二)經查，由臺灣高等法院高雄分院九十年上易字第一七０四號刑事判決所認定之事
    實，原告曾於八十八年五月二十七日因不滿被告設立系爭廣告物，遂以油漆塗抹
    該廣告看板文字等情，此觀之該判決書所載即明，則被告應至少於八十八年五月
    間即完成系爭廣告物之設置。而原告則自陳其於八十八年十月二十五日始與訴外
    人劉俊麟訂立租約，約定由訴外人承租原告所有之上開十一棟建物為期三年。由
    此觀之，被告設置廣告物當時，原告所主張其與被告劉俊麟間之租賃債權尚未發
    生，自無侵害行為可言，遑論對於該侵害行為有何故意過失，或以故意背於善良
    風俗之方法加損害於原告。雖證人蔡東生於本院言詞辯論期日到庭證稱，其原本
    有意向原告承租系爭建物作為堆放貨物使用，其與原告簽約當時該廣告招牌尚未
    設置，後來同業看到該廣告物而不願與其一起承租，其個人無法獨力負擔租金，
    後來就未向原告承租該建物等語。然由證人所陳，其未向原告承租上開建物，係
    因同業不願與其共同承租負擔租金所致，此乃訴外人蔡東生片面不履行其租約約
    定之問題，與該廣告物之設置並無相當因果關係。況且，就被告於設置廣告物之
    時即知悉原告已將上開建物出租予訴外人蔡東生乙節，原告並未提出任何證據加
    以證明，更難謂被告係因故意或過失不法侵害原告之租賃權。
  (三)綜上，原告主張被告設置系爭廣告物，而有因故意或過失不法侵害其租賃權，或
    故意以背於善良風俗之方法加損害於原告，即非有據。
四、另兩造其餘攻擊防禦方法，其中證人楊春生之證言，因原告與訴外人劉俊麟間之
    租賃債權於被告設置廣告物之時尚未發生，而無論究之必要；而證人朱國維之證
    言，則由於其所服務之工廠並非原告所主張受侵害租賃權之建物範圍內，亦無審
    究之必要，核與上開認定不生影響，爰不加以一一論述。
五、從而，原告依民法第一百八十四條第一項侵權行為之法律關係，訴請被告給付六
    百六十萬元，及自起訴狀繕本送達翌日起至清償日止，按週年利率百分之五計算
    之利息，並非有理由，不應准許，應予駁回。原告之訴既經駁回，其假執行之聲
    請亦失所附麗，併予駁回。
據上論結，原告之訴為無理由，依民事訴訟法第七十八條，判決如主文。
中　　　華　　　民　　　國　　九十一　　年　　　四　　　月　　二十五　　日
                              臺灣高雄地方法院民事第五庭
~B法　　　官　汪怡君
右為正本，係照原本作成。
如不服本判決，應於送達後二十日內向本院提出上訴狀。
中　　　華　　　民　　　國　　九十一　　年　　　四　　　月　　二十五　　日
~B書　記　官　李春慧
